【裁判字號】    98,上訴,4047
【裁判日期】    981215
【裁判案由】    強盜等
【裁判全文】
臺灣高等法院刑事判決                98年度上訴字第4047號
上  訴  人
即  被  告  丙○○
            甲○○
                    （現羈押於臺灣臺北看守所）
共      同
選任辯護人  舒建中律師
上列上訴人因強盜等案件，不服臺灣士林地方法院98年度訴字第
102號，中華民國98年8月31日第一審判決（起訴案號：臺灣士林
地方法院檢察署98年度偵字第839號），提起上訴，本院判決如
下：
    主  文
原判決撤銷。
丙○○、甲○○共同意圖為自己不法之所有，攜帶兇器，以強暴
至使不能抗拒，而取他人之物，各處有期徒刑柒年陸月。
    事  實
一、丙○○、甲○○與不知情之黃毓芷（所涉強盜罪嫌，另經臺
    灣士林地方法院檢察署以98年度偵字第839 號為不起訴處分
    ）於民國97年12月19日凌晨1 時37分許，行經臺北市○○區
    ○○路與文林路口處，見乙○○、丁○○二人於捷運劍潭站
    下停車場聊天，勢單可欺，詎丙○○及甲○○竟共同基於意
    圖為自己不法所有之犯意聯絡，趨前至乙○○及丁○○所在
    處所，先藉口欲向乙○○借錢，經乙○○拒絕後，竟由丙○○持刀（尚無證據證明為槍砲彈藥刀械管制條例所列管之刀
    械）恫嚇乙○○及丁○○二人交出身上之財物，因見乙○○
    不從，丙○○與甲○○即基於普通傷害之犯意聯絡，先由甲○○持所飲用之清酒瓶敲打乙○○頭部二下而致乙○○倒地
    ，旋與丙○○徒手毆打乙○○，嗣見乙○○及丁○○仍無交
    付財物之意，丙○○竟持己有客觀上可供作兇器使用之刀械
    朝乙○○之左大腿處刺下等強暴方式，致乙○○分別受有臉
    部多處撕裂傷及左側下肢割傷等傷害，並使丁○○見狀因心
    生畏怖不能抗拒，而任令丙○○及甲○○取走其所攜帶之「
    KIKI＆LALA」之透明手提包【內有中華電信IC卡1張、新光
    三越VISA卡1張、咖啡色皮夾1個、郵局金融卡1張、駕照1張
    、行照1張、Sony Ericsson w910i手機1支、耳機1組、鑰匙
    1串、遙控器1個、筆記本1個、塑膠皮夾1個、現金新台幣（
    以下同）533元及零錢包1個等物】，得手後即自該停車場離
    去，並前往臺北市士林區○○○路○段及文林路口，偕同於
    該處等候之黃毓芷，攔搭余福格所駕駛之車號為200-CB號營
    業用小客車以圖離開，丁○○見狀遂自停車場衝出攔阻並大
    聲呼喊搶劫，丙○○、甲○○及黃毓芷因見該營業用小客車
    司機無開車之意，旋立即下車另攔乘李漢欽（起訴書誤載為
    李漢卿）所駕駛之車號為6A-137號營業用小客車，由臺北市
    士林區○○○路迴轉往天母方向逃逸，嗣經警據報前往處理
    ，而於臺北市士林區○○○路○段280號前，攔獲李漢欽所駕
    駛之上開營業用小客車，而當場逮捕丙○○及甲○○到案，
    並於李漢欽之上開營業用小客車內查獲丁○○所有之前開手
    提包【內有中華電信IC卡1張、新光三越VISA卡1張、咖啡色
    皮夾1個、現金533元、郵局金融卡1張、駕照1張、行照1張
    、Sony Ericsson w910i手機1支、耳機1組、鑰匙1串、遙控
    器1個、筆記本1個、塑膠皮夾1個及零錢包1個等物】。
二、案經乙○○、丁○○訴由臺北市政府警察局士林分局報請臺
    灣士林地方法院檢察署檢察官偵查起訴。
    理  由
一、證據能力部分：
  (一)證人乙○○、丁○○於警詢時之陳述，屬傳聞證據，且查無
    其他可作為證據之規定，依刑事訴訟法第159條第1項規定，
    不得作為本案認定被告犯罪事實之證據。
  (二)證人余福格、李漢欽、何進發、高仁芳於警詢時之陳述，亦
    屬傳聞證據，被告、辯護人及檢察官明知，但於準備程序及
    審判期日中均表示無意見，且迄言詞辯論終結亦未聲明異議
    ，本院審酌上開證據資料製作時之情況，尚無違法不當及證
    明力明顯過低之瑕疵，認為以之作為證據應屬適當，爰依刑
    事訴訟法第159條之5規定，認定前揭供述均有證據能力。
  (三)證人乙○○、丁○○、李漢欽、高仁芳、余福格、何進發、
    林俊龍、蔡同堯於偵查中具結後向檢察官所為之陳述，雖屬
    傳聞證據，惟乙○○、丁○○、李漢欽、高仁芳業於原審經
    被告行交互詰問，且均查無顯不可信之情況，依刑事訴訟法
    第159條之1第2項規定，自有證據能力。
  (四)本院下列所引用卷內之文書證據及物證，並無證據證明係公
    務員違背法定程序所取得，檢察官、被告、辯護人等於本院
    亦均未主張排除下列文書證據及物證之證據能力，且迄本院
    言詞辯論終結前均未表示異議，本院審酌前揭文書證據及物
    證並非公務員違背法定程序所取得，亦無刑事訴訟法第159
    條之4顯有不可信之情況，故下列文書及物證應均有證據能
    力。
二、訊據上訴人即被告丙○○及甲○○固不否認曾於前揭時地以
    清酒瓶砸傷告訴人乙○○，並持物刺傷乙○○，且攜走告訴
    人丁○○所有之前開手提包等事實，然均矢口否認有何公訴
    意旨所稱之強盜犯行，辯稱：當日因遭乙○○辱罵乃上前理
    論，進而發生肢體衝突，分持清酒瓶砸傷及刺傷乙○○，並
    非持刀刺傷乙○○；另於離去現場之際，誤將置於地上丁○○所有之前開手提包與被告丙○○所有之背包及衣物一併攜
    離，並無強取財物之犯意云云。經查：
  (一)前揭犯罪事實，業據證人乙○○及丁○○於偵查及原審審理
    中結證在卷（見偵查卷第113至116、225至227、232至234頁
    、原審卷第211至233頁），復經證人即營業用小客車之司機
    余福格、李漢欽及路人何進發、高仁芳分別於警詢（見偵查
    卷第41至51頁）及偵、審中證述在卷（見偵查卷第146至149
    頁、原審卷第266至275頁），並有臺北市政府警察局士林分
    局搜索筆錄、扣押物品目錄表、證人李漢欽之職業小型車駕
    照正反面影本、計程車計費表合格證影本、丁○○出具之贓
    物認領保管單、新光吳火獅紀念醫院97年12月19日所出具乙○○之乙種診斷證明書、乙○○於97年12月19日當庭繪製刀
    子樣式圖、臺北市政府消防局救護記錄表、乙○○之急診病
    歷、急診護理記錄、急診醫囑單、臨時醫囑單、下肢割傷處
    照片2張、查獲現場及採證照片、臺北市政府警察局士林分
    局刑案現場勘察報告及所附現場圖、臺北市政府警察局指揮
    中心受理110報案紀錄單等在卷可稽（見偵查卷58至60、63
    至65、86、92至94、103、118、156至161、186頁），且有
    案發現場周邊監視錄影畫面之光碟1片扣案可資佐證，而扣
    案之監視錄影畫面光碟，亦經原審於98年8月4日審理時當庭
    播放以供被告丙○○、甲○○及其選任辯護人辨識，並製有
    勘驗筆錄附卷可參（見原審卷第277至280頁）。
  (二)被告丙○○及甲○○雖稱係因遭乙○○辱罵致生肢體衝突云
    云，然乙○○及丁○○均否認有主動對被告2人辱罵情事（
    見偵查卷第114、115頁、原審卷第218頁），衡諸本件案發
    當時已值深夜凌晨時分，乙○○及丁○○2人原在捷運劍潭
    站下停車場聊天，人單勢孤，與被告2人又素不相識，自無
    主動對被告2人壯年男子叫囂、辱罵，讓自己陷入險境之理
    。證人黃毓芷雖於警詢及原審審理中證稱乙○○及丁○○對
    其同行人叫囂，然並未敘及叫囂之內容，而被告丙○○及甲○○於進入該停車場前係與黃毓芷同行，觀諸證人黃毓芷於
    原審98年6月23日審理中證稱：「（問：你於偵查稱，案發
    當天，於劍潭捷運站有一男一女對你們叫囂，叫囂之內容為
    何？）我不太清楚。我沒有太清楚聽到。」、「（問：為何
    當時會用叫囂形容？）當時警方問我時，是說對方在叫囂什
    麼。」、「（問：你稱是聽到有人叫囂，有無印象是男生或
    女生，音量是大聲或小聲？）叫囂是警方在警局這樣問我，
    叫囂是警方的用語。」、「（問：你聽到何聲音？）男生在
    講話，音量大小聲我忘記了。」、「（問：有無聽到何人在
    叫囂？）沒有仔細聽到。」、「（問：何謂沒有仔細聽到？
    ）內容沒有聽清楚，音量是我可以聽到的範圍，是男生的聲
    音。」等語（見原審卷第192至195頁），是自難僅以黃毓芷
    所為之前開證言據為有利被告丙○○及甲○○之認定；又依
    案發現場周邊監視錄影畫面所示，被告丙○○、甲○○及證
    人黃毓芷沿台北市○○○路人行道由北往南行走過程中並無
    停下腳步往捷運停車場方向查看之情形，而被告丙○○及甲○○於發生肢體衝突前曾進入停車場內，於乙○○及丁○○
    所在處附近談話，未見與乙○○及丁○○對話，嗣被告丙○○及甲○○再次走近乙○○及丁○○所在處，隨即發生肢體
    衝突，亦有上開原審勘驗筆錄可參，核與乙○○及丁○○於
    偵審中所指訴之情節相符，而被告丙○○及甲○○於偵審中
    雖均稱係因乙○○再次於停車場內出言辱罵始行折返與之理
    論云云，惟證人黃毓芷於原審審理中證稱：「（問：丙○○
    要你在捷運軌道柱旁等候，直到你看見他們在扭打，這段期
    間，有無聽到談話之聲音？）無。」等語（見原審卷第196
    頁），足見被告丙○○及甲○○上開所辯，要屬事後卸責之
    詞，不足採信。
  (三)又被告丙○○雖稱係以清酒瓶之碎片刺傷乙○○之左大腿處
    云云，然被告丙○○於98年3月5日檢察官訊問時供稱：當日
    係持瓶口之酒瓶碎片刺向告訴人乙○○等語，而依卷附之內
    政部警政署刑事警察局98年2月3日刑醫字第0970196597號鑑
    驗書所載，就案發現場所留瓶口處之玻璃瓶碎片檢測之結果
    ，並無血跡反應（見原審卷第26頁），足見被告丙○○上開
    所言，顯與事實不符；又被告丙○○於98年6月9日原審審理
    中雖另供稱：當日係持沒有瓶口及瓶底之酒瓶碎片刺傷告訴
    人乙○○等語，然依卷附之現場採證照片所示，案發現場所
    留未有瓶口及瓶底部分之酒瓶碎片，其碎裂部分均呈不規則
    狀，則以徒手撿拾用以傷人，本易傷及持有人，而依卷附之
    上開診斷證明書所載，乙○○所受之傷勢分別為臉部多處撕
    裂傷及左側下肢割傷約8公分，足見被告丙○○於下手之際
    用力甚猛，觀諸被告丙○○於原審98年8月4日審理中供稱：
    案發後手部並無受傷等語，而依前開鑑驗書所示，案發現場
    所留未有瓶口及瓶底部分之酒瓶碎片，經檢測之結果僅留有
    告訴人乙○○之血跡反應，足認被告丙○○上開所辯，顯有
    違常情；又證人何進發於98年1月14日檢察官訊問時證稱：
    乙○○大腿傷口處之牛仔褲係呈橫切面，看起來像是刀子割
    的等語（見偵查卷第149頁），而證人高仁芳於原審98年8月
    4日審理中亦證稱：「（問：傷者左大腿的部分，是否穿著
    之牛仔褲有裂開？）有，是一條，裂一個口。」等語（見原
    審卷第269頁），另證人即醫師林俊龍於偵查中結證稱：「
    （問：你當時看連傷口是直線傷口還是環狀口？）是直線傷
    口」等語（見偵查卷第144頁），且證人即醫師蔡同堯於偵
    查中亦證稱：「（問：你在清理傷口時有無看到玻璃碎片？
    ）沒有。但他的臉上有很多玻璃碎片，…」、「（問：病人
    只有單一直線傷口還是環狀傷口？）是單一直線傷口，但他
    臉上有很多被玻璃渣渣的傷口。」等語（見偵查卷第145頁
    ），徵諸現場採證照片所示清酒瓶之破碎情形，參以乙○○
    於案發當日所著牛仔褲之破損狀態，足見告訴人乙○○所受
    左下肢割傷之傷勢應非酒瓶碎片所造成；又被告丙○○確係
    持刀刺傷乙○○乙節，業由乙○○及丁○○於偵查及原審證
    述在卷，並有乙○○所繪製之刀子樣式圖附卷可參（見偵查
    卷第118頁），而依卷附之臺北市政府消防局救護紀錄表所
    示，其上業已記載「傷者表示左大腿被刀刺傷」等字樣（見
    偵查卷第156頁），足認告訴人乙○○及丁○○所為之上開
    證言，應較可採，是被告丙○○確曾為持刀刺傷告訴人乙○○之強暴行為無訛。辯護人雖為被告辯稱：本案並未查扣任
    何刀械，無法證明被告丙○○有持刀犯行云云，然證人李漢
    欽於原審審理中證稱：被告丙○○於上計程車前曾丟棄不詳
    之物品等語（見原審卷第275頁），參以被告丙○○及甲○○於犯後業已離去現場，並曾換乘不同之計程車，迄至他處
    始為警查獲，是自難僅以未尋獲該兇器而為有利之認定；另
    被告甲○○於為警查獲後，經臺灣士林地方法院檢察署之法
    醫師檢驗之結果，雖受有左手手掌兩處挫裂創、左手無名指
    及尾指之挫裂創、左手拇指背部挫裂創及中指呈瘀血等傷勢
    ，而有驗傷診斷書乙紙在卷可參，然被告甲○○於偵審中均
    自承當日係持清酒瓶砸往告訴人乙○○之頭部，而依案發現
    場周邊監視錄影畫面所示，被告甲○○係以左手持該酒瓶，
    亦有勘驗筆錄可資參照，觀諸現場照片所示之酒瓶碎裂情形
    ，參以被告甲○○所受傷勢之部位多係於手掌內側，足見上
    開傷勢應係被告甲○○所持酒瓶碎裂而致，自難逕認告訴人
    乙○○有何攻擊被告甲○○致其成傷之行為。
  (四)另被告丙○○及甲○○雖辯稱係誤將置於地上丁○○所有之
    前開手提包與其二人之背包及外套一併攜離，渠等主觀上並
    無不法所有之意圖云云。然丁○○於98年3月4日檢察官訊問
    時結證稱：「（問：乙○○被打時你的包包是放在地上?）
    不是。我是拿在手上。」等語（見偵查卷第232頁），而依
    案發現場周邊監視錄影畫面所示，被告丙○○及甲○○於進
    入停車場後並無脫衣及取下包包之動作，亦無撿拾地上物品
    之舉動，此有前開原審勘驗筆錄在卷可參，觀諸被告丙○○
    於原審審理中自承當日所攜背包係採斜背方式，參以證人李
    漢欽於原審98年8月4日審理中證稱：被告丙○○及甲○○於
    上車之際均著有外套等語，並經原審當庭提示查獲時照片以
    供辨識無訛（見原審卷第275頁），足見被告丙○○及甲○○所辯上情，委不足採信。
  (五)辯護人復以：乙○○、丁○○2人就被害過程所述先後不一
    ，認其所述不可採云云。經查，乙○○於偵查中證稱：被告
    丙○○走過來後說能不能借點錢，我跟他說可以去便利商店
    或警察局借，他雙手插在腋下，我看到他右手握柄將刀子亮
    出來等語（見偵查卷第113頁），丁○○則證稱：被告丙○○先說把你們貴重的東西拿出來，右手就亮出刀子等語（見
    偵查卷第115頁），乙○○、丁○○對於被告2人一開始與渠
    等接觸時所言內容雖稍有出入，然因一開始與被告丙○○對
    話者為乙○○，自以乙○○所述較符實情，亦難以渠等所述
    稍有差異，即認渠等所證皆不可採。
  (六)辯護人另為被告辯稱：乙○○與丁○○於案發當時尚未達不
    能抗拒程度，被告2人所為與強盜罪之要件不符，應僅構成
    恐嚇取財罪云云。經查，本件被告2人係先以借錢為由，向
    乙○○、丁○○索取財物未果，始由被告甲○○持清酒酒瓶
    敲擊乙○○頭部，並由被告丙○○持不明刀械刺傷乙○○腿
    部，依當時正值深夜凌晨時分，並無求救對象，被告2人身
    強體壯，又分持酒瓶及刀械利器攻擊乙○○，乙○○因而受
    傷倒地，已無力抗拒，丁○○雖未受傷，然其因目睹被告2
    人傷害乙○○之情狀，致心生畏懼而不能抗拒，任令被告2
    人取走其攜帶之手提包，是乙○○、丁○○2人當時已達不
    能抗拒程度，應可認定，辯護人此部分所辯，尚無足取。
  (七)綜上所述，被告丙○○及甲○○上開所辯，要屬事後卸責之
    詞，均不足採信。本件事證明確，渠等犯行均堪以認定。
  (八)辯護人雖聲請再次勘驗案發現場周邊監視錄影畫面之光碟，
    並傳喚證人即醫師林俊龍、蔡同堯以證明告訴人乙○○所受
    之傷是否為刀傷云云，惟上開錄影光碟業經原審勘驗，製有
    勘驗筆錄在卷，本院認無再次勘驗之必要，至於證人林俊龍
    、蔡同堯業於偵查中到庭作證明確，被告、辯護人對該二位
    證人證述之證據能力亦不爭執，本院認亦無再次傳喚到庭之
    必要，附此敘明。
三、按刑法第321 條第1 項第3 款所規定之兇器，其種類並無限
    制，凡客觀上足對人之生命、身體、安全構成威脅，具有危
    險性之兇器均屬之，且祇須行為時攜帶此種具有危險性之兇
    器為已足，並不以攜帶之初有行兇之意圖為必要，最高法院
    79年度臺上字第5253號判例要旨可資參照；次按，犯強盜罪
    ，於實施強暴行為之過程中，如別無傷害之故意，僅因拉扯
    致被害人受有傷害，乃施強暴之當然結果，固不另論傷害罪
    ；然因強盜罪非以傷害人之身體為當然之手段，若具有傷害
    犯意且發生傷害之結果，自應另負傷害罪責，亦有最高法院
    91年度臺上字第1441號判決要旨足資為佐。查被告丙○○以
    刀刺向告訴人乙○○致其受有如事實欄所載之傷勢乙情，已
    如前述，是被告丙○○所持用之上開刀械，於客觀上自足以
    對人之生命、身體、安全構成威脅，而為兇器之一種；又被
    告丙○○及甲○○於實施強暴行為之過程中，分別持酒瓶及
    刀械致告訴人乙○○受傷，以遂渠等取走他人財物之目的，
    核其二人上開所為，分別係犯刑法第277 條第1 項之傷害罪
    ，並犯強盜罪而有刑法第321 條第1 項第3 款之攜帶兇器之
    情形，應論以同法第330 條第1 項之加重強盜罪。又渠等間
    就上開加重強盜及傷害之犯行，分別有犯意聯絡及行為分擔
    ，均為共同正犯。又其二人以一行為而同時向告訴人乙○○
    及丁○○施強暴以取其財物，均為想像競合犯。又渠等以一
    加重強盜之行為同時觸犯傷害罪名，為想像競合犯，均應依
    刑法第55條之規定，從一重之加重強盜罪論處。
四、原審因予論罪科刑，固非無見。惟查，原判決依告訴人丁○○所證，認其被搶之財物除如事實欄所示之物外，尚包括現
    金4100元，然被告丙○○則否認有拿取告訴人丁○○之現金
    4100元，而證人高仁芳於警詢、原審審理中證稱：告訴人丁○○曾告知被搶皮包裡面有600元等語（見偵查卷第50頁、
    原審卷第267、268頁），與告訴人丁○○於偵審中所證並不
    相符，且經警查扣之丁○○所有上開手提包內，確僅有現金
    533元，是尚難單憑丁○○所述，即認被告丙○○有拿取其
    所有之現金4100元無訛，原判決此部分事實認定，尚有違誤
    。被告2人仍執陳詞，否認犯罪，提起上訴，雖無理由，惟
    原判決既有上開可議，仍屬無可維持，應由本院予以撤銷改
    判。爰審酌被告丙○○及甲○○均未曾受有期徒刑以上刑之
    宣告，此有本院被告前案紀錄表在卷可稽，其二人正值青年
    ，不思上進，竟於凌晨時分以上開方式強取夜歸路人之財物
    ，並致告訴人乙○○受有如事實欄所載之傷勢，嚴重影響社
    會治安，且對社會秩序及人民生活安全危害甚鉅，於犯後猶
    狡詞卸責，態度不佳，惟所強取之財物業已返還告訴人丁○○等一切情狀，各量處有期徒刑7年6月，以示儆懲。
五、被告丙○○持以傷害告訴人乙○○所用之刀械，並未扣案，
    且依證人李漢欽於原審審理中所為之前開證言觀之，足見上
    開刀械業經丟棄滅失，爰不另為沒收之諭知，附此敘明。
據上論斷，應依刑事訴訟法第369條第1項前段、第364條、第299
條第1項前段，刑法第28條、第330條第1項、第321條第1項第3款
、第277條第1項、第55條，刑法施行法第1條之1，判決如主文。
本案經檢察官呂光華到庭執行職務。
中    華    民    國    98    年    12    月    15    日
                  刑事第二十一庭審判長法  官  蔡聰明
                                      法  官  楊力進
                                      法  官  許永煌
以上正本證明與原本無異。
如不服本判決，應於收受送達後十日內向本院提出上訴書狀，其
未敘述上訴之理由者並得於提起上訴後十日內向本院補提理由書
（均須按他造當事人之人數附繕本）「切勿逕送上級法院」。
                                      書記官  江采廷
中    華    民    國    98    年    12    月    15    日
附錄：本案論罪科刑法條全文
刑法第277 條第1 項
傷害人之身體或健康者，處3 年以下有期徒刑、拘役或1 千元以
下罰金。
第321 條第1 項第3 款
犯竊盜罪而有左列情形之一者，處 6 月以上、 5 年以下有期徒
刑：
三、攜帶兇器而犯之者。
第330 條第1 項
犯強盜罪而有第 321 條第 1 項各款情形之一者，處 7 年以上有
期徒刑。


司法院資訊處製作；財團法人民間司法改革基金會備份。
